最高法院刑事判決　　　　　　九十四年度台上字第五二三三號
　　上　訴　人　甲○○
　　　　　　　　　　　　316.
上列上訴人因強盜案件，不服台灣高等法院中華民國九十四年六
月八日第二審判決（九十四年度上訴字第六九三號，起訴案號：
台灣台北地方法院檢察署九十三年度偵字第八二二六號），提起
上訴，本院判決如下：
    主  文
上訴駁回。
    理  由
按刑事訴訟法第三百七十七條規定，上訴於第三審法院，非以判
決違背法令為理由，不得為之。是提起第三審上訴，應以原判決
違背法令為理由，係屬法定要件。如果上訴理由狀並未依據卷內
訴訟資料，具體指摘原判決不適用何種法則或如何適用不當，或
所指摘原判決違法情事，顯與法律規定得為第三審上訴理由之違
法情形，不相適合時，均應認其上訴為違背法律上之程式，予以
駁回。本件上訴人甲○○上訴意旨略稱：(一)原判決認定上訴人等
共謀強盜之地點，係在台北市○○街七十號之池上便當店進行；
但上訴人始終未曾到過該處所，無從參與謀議，自無以成立強盜
罪之共同正犯。又依證人即共同被告范勝利所供：此行之目的，
係在處理簽注糾紛，非在強盜他人財物，如果無誤，則上訴人顯
無不法所有之意圖，亦無成立強盜罪之餘地。上開有利之供述，
何以不足以採信，未見原判決說明該證據取捨判斷之理由，自有
理由欠備之違誤。(二)上訴人從不否認曾載同孫福昌到現場，但於
他共犯實施犯罪之前，即行離去，即不得論以共同正犯；且證人
尹燕忠證稱：其等到達現場時，曾在現場逗留二十分鐘，則上開
二十分鐘，談何話語，談話內容與犯罪有無關聯。苟上訴人有強
盜之犯意，自無中途離去之理。上訴人既未參與強盜罪之犯行，
自難以未阻止他共犯之犯罪而論以共犯罪責。(三)審理事實之法院
，於訴訟程序進行中，應遵守程序法之相關規定，以維護被告之
利益，否則其所為之判決，即難謂為適法。原審於訴訟程序中，
未踐行法定之證據調查程序而存有瑕疵，有違程序正義。且依卷
內資料顯示，本案尚未達於一般人可得確信而無可懷疑之程度，
原審遽行判決，自不足以昭折服云云。查原判決認定上訴人（綽
號大炳）與范勝利（經原審另案判處有期徒刑九年）、尹燕忠、
蔡宗政（其二人經原審以九十三年度上訴字第二四九四號各判處
有期徒刑八年）、孫福昌共同意圖為自己不法之所有，基於強盜
犯意，由范勝利於民國九十三年三月十六日之二、三日前，先於
台北市○○街七十號池上便當店內，約集尹燕忠、蔡宗政共同研
議強盜事宜，謀定之後，由范勝利通知孫福昌、上訴人參與犯行
，范勝利指定尹燕忠、蔡宗政、孫福昌下手施行強盜犯行，上訴
人分任把風；范勝利本人則在附近接應，並約定於九十三年三月
十六日下午，由上訴人之台北市○○○路二十六巷九弄二號三樓
租住處出發，隨後由上訴人、孫福昌，及尹燕忠、蔡宗政分別各
共乘一部機車，於同日二十一時三十分許到達現場，由尹燕忠持
其所有之玩具手槍一支（並未扣案，無證據證明係屬違禁物或兇
器），蔡宗政、孫福昌則各持尹燕忠所有客觀上足供兇器之小武
士刀（非列管之刀械）各一把進入台北市○○路一二０號住處行
搶，適住於隔壁（同路一二二號）之江葉敏卿在場，尹燕忠持槍
對準江葉敏卿，孫福昌將小武士刀架在江葉敏卿肩膀，致使江葉
敏卿不能抗拒，由蔡宗政搜刮江女置於桌上之現金新台幣一萬二
千八百元；上訴人在現場把風，見情勢不利，乃先行離去。適江
葉敏卿之夫江啟耀在附近與鄰居聊天，聽到屋內有桌椅碰撞聲，
發覺有異，乃持棍棒在屋外守候，俟尹燕忠等三人走出屋外之際
，從後方毆打蔡宗政、尹燕忠，並偕同何嘉豪、陳明川及趕到現
場之警員將尹燕忠、蔡宗政當場逮捕，並扣得小武士刀兩把、及
裝有搶得現金之手提袋一個等情，係依憑上訴人於第一審法院審
理時所供：其確於九十三年三月十六日二十一時三十分夥同尹燕
忠、蔡宗政、「臭弟」（即孫福昌）、范勝利等四人同往強盜，
但其未入內強盜；是案發前當日晚上在其租住之重慶北路二十六
巷九弄二號三樓，聽到范勝利、尹燕忠計畫去向組頭敲竹槓，他
們叫我在外面把風，由另外三人進去行搶，范勝利在外面開車接
應，在當晚八點時，我們五人都在一起，我們只有兩把刀、一把
玩具槍，我覺得不會成功，故載臭弟到現場後，就坐計程車離開
等語，核與共犯孫福昌、尹燕忠結證稱：我有於九十三年三月十
六日晚間九時三十分許，跟尹燕忠、蔡宗政及「大炳」一起去萬
大路一戶民宅，我、尹燕忠、蔡宗政一起進入屋內搶錢，我們進
入屋內之時，上訴人尚在現場，但後來上訴人跑掉，蔡宗政才會
被打等語相符。並據被害人江葉敏卿、江葉敏卿之丈夫江啟耀指
訴詳確，又有現場照片四幀、扣案之小武士刀兩把及手提袋一個
等證據，資以證明上訴人有強盜之事實，因而撤銷第一審之科刑
判決，改判論處上訴人意圖為自己不法之所有，結夥三人以上，
攜帶兇器，於夜間侵入住宅，以強暴至使不能抗拒，而取他人之
物，累犯，並依刑法第五十九條之規定酌處有期徒刑參年捌月，
已敘明其所憑之證據及認定之理由，並以上訴人所辯：尹燕忠、
蔡宗政曾要求其在場把風遭拒而挾怨報復；其於第一審自承參與
強盜，實因律師要伊承認，以換取輕判及共犯范勝利事後所稱其
與上訴人等人並無共謀強盜云云，如何不足採信，於理由中詳加
說明與指駁，從形式上觀察，並無違背法令之情形存在。按證據
之取捨，屬於事實審法院之職權，其取捨苟不違背經驗法則或論
理法則，即不容其任意指為違法，而據為上訴第三審之適法理由
。查原判決認定尹燕忠、范勝利、蔡宗政先在台北市○○街七十
號池上便當店共同謀議強盜犯行，再由范勝利通知上訴人參與，
犯案之前在上訴人之租住處集合再出發進行強盜之犯行，上訴人
亦供明事先知悉他人計畫強盜，並受命擔任把風工作，更搭載孫
福昌到場，因見情勢不利而自行離去，足徵上訴人確有以自己犯
罪之意思共同參與本件犯行，自為共同正犯。又以共同正犯須防
止結果發生之效果發生，始能依中止犯之例處斷，上訴人雖中途
離去，但未防止強盜結果之發生，自無解其強盜罪之共同正犯罪
責。此外，原判決又敘明被告以外之人於審判外之言詞或書面陳
述，除法律有規定者外，不得作為證據，為九十二年九月一日修
正施行之刑事訴訟法第一百五十九條第一項所明定。但「被告以
外之人於法官面前所為之陳述，得為證據」、「被告以外之人於
偵查中向檢察官所為之陳述，除顯有不可信之情況者外，得為證
據」，同法第二百八十七條之二及第一百五十九條之一亦定有明
文，是被害人於偵、審中及共犯尹燕忠等人於其他共犯之強盜案
件之第一審審理中所為之供述，自有證據能力等語甚詳，核無所
指違背法令之情形存在。上訴意旨徒就原審採證認事職權之適法
行使，及原判決已說明之事項，任意指摘，核與法律規定得為第
三審上訴理由之違法情形，不相適合。其上訴為違背法律上之程
式，應予駁回。
據上論結，應依刑事訴訟法第三百九十五條前段，判決如主文。
中　　華　　民　　國　九十四　年　　九　　月　二十二　日
                      最高法院刑事第六庭
                          審判長法官  莊　登　照
                                法官  洪　明　輝
                                法官  黃　一　鑫
                                法官  魏　新　和
                                法官  林　秀　夫
      本件正本證明與原本無異
                                      書  記  官
中　　華　　民　　國　九十四　年　　九　　月　二十七　日
                                                      Ｃ
